【裁判字號】    92,易,2115
【裁判日期】    920724
【裁判案由】    侵占
【裁判全文】
臺灣板橋地方法院刑事判決                        九十二年度易字第二一一五號
    公  訴  人  臺灣板橋地方法院檢察署檢察官
    被      告  甲○○原名賴威.
右列被告因侵占案件，經檢察官聲請簡易判決處刑（九十二年度偵字第四五九三號）
，本院認為不得以簡易判決處刑，逕適用通常程序審判，本院判決如左：
    主  文
甲○○無罪。
    理  由
一、本件公訴意旨略以︰被告甲○○（原名賴威任）於民國（下同）九十二年二月二
    十四日十時許，在臺北縣中和市某處，拾獲漂流物未中獎之統一發票一張，竟予
    侵佔入己，因認被告甲○○涉有刑法第三百三十七條之侵占罪嫌云云。
二、按犯罪事實應依證據認定之，無證據不得推定其犯罪事實，又不能證明被告犯罪
    者，應諭知無罪之判決，刑事訴訟法第一百五十四條、第三百零一條第一項定有
    明文。所謂認定犯罪事實之證據，係指足以認定被告確有犯罪行為之積極證據而
    言，該項證據自須適合於被告犯罪事實認定，始得採為斷罪資料。又苟未能發現
    相當證據，或證據不足以證明，自不能以推測或擬制之方法，以為裁判基礎，亦
    分別有最高法院二十九年度上字第三一０五號及同院四十年度台上字第八六號判
    例意旨可資參照。又刑法第三百三十七條所規定之行為客體，係指遺失物、漂流
    物或其他離本人所持有之物，而「遺失物」指無拋棄之意思而遺落陸上之物，「
    漂流物」指無拋棄之意思而遺落水上之物，「其他離本人持有之物」，則如盜賊
    遺下之贓物，誤行佔有之物，或逸出支配力外之他人飼養動物均屬之。公訴人認
    被告甲○○涉犯前揭侵占罪嫌，無非係以被告之自白、統一發票乙紙為其論據；
    訊據被告堅詞否認有被訴侵占之犯行，辯稱︰伊只是在路上撿到統一發票，伊常
    常在便利商店前會撿到發票，所以伊以為是別人不要丟掉的，不算侵占遺失物等
    語。
三、經查，扣案之統一發票（收執聯）為被告甲○○於九十二年二月二十四日上午十
    時許，在臺北縣中和市某超商門口撿到乙情，固據被告自白不諱，並有扣案之統
    一發票在卷可憑，而統一發票僅係「加值型及非加值型營業稅法」第三十二條第
    一項所定營業人銷售貨物或勞務，開立予買受人之憑證，除存根聯由開立人保存
    外，收執聯則係用以交付予買受人收執，雖財政部依同法第五十八條訂定「統一
    發票給將辦法」，鼓勵買受人向營業人索取統一發票收執聯，以防止逃漏、控制
    稅源及促進統一發票之推行，惟統一發票之中獎與否，純屬偶然，得獎機率甚微
    ，故一般買受人倘非有心收集統一發票寄望能幸運兌中獎金，對於該紙由營業人
    所交付之統一發票，均認其非屬有價值之物，往往於買受物品後即將統一發票予
    以任意棄置，此為常情，是以被告自白該紙扣案之統一發票為其於超商門口所拾
    獲之情，並非不可採信，然如前述，該紙經被告拾獲之統一發票，既為常人視作
    無持有價值之物，且亦無法追查其真正之所有權人，縱為被告將之據為己有，要
    難遽認被告係侵占他人無拋棄意思而遺落之物或其他離本人持有之物，從而被告
    辯稱其以為該紙統一發票是別人不要的等語，自非無據，亦難認被告有何為自己
    不法所有之意圖及侵占故意。此外，復查無其他積極證據，足資認定被告有何被
    訴侵占之犯行，既不能證明被告犯罪，揆諸前揭說明，自應為被告無罪之諭知。
據上論斷，應依刑事訴訟法第四百五十二條、第三百零一條第一項，判決如主文。
本案經檢察官侯靜雯到庭執行職務
中      華      民      國    九十二    年      七      月    二十四    日
                                      台灣板橋地方法院刑事第三庭
                                          法  官  葉  靜  芳
右正本證明與原本無異。
如不服本判決，應於判決送達後十日內，向本院提出上訴狀。
                                          書記官  陳  昭  綾
中      華      民      國    九十二    年      七      月    二十八    日


司法院資訊處製作；財團法人民間司法改革基金會備份。
